臺灣高雄地方法院民事裁定　　　　　　100年度事聲字第130號
聲　請　人　國泰世華商業銀行股份有限公司
法定代理人　汪國華
聲　請　人　萬榮行銷股份有限公司
法定代理人　劉五湖
相　對　人　劉昌德
上列當事人間消費者債務清理事件，異議人不服本院民國100 年
4 月20日99年度司執消債更字第173 號司法事務官所為更生方案
認可之裁定處分而聲明異議，本院裁定如下：
    主  文
異議駁回。
    理  由
一、異議意旨：
  (一)國泰世華商業銀行股份有限公司（下稱國泰世華銀行）略以
    ：相對人每年所得達佰萬以上，且有退休金新臺幣（下同）
    4,989,060 元，然其提出之更生方案總還款金額卻僅有1,18
    6,464 元，清償成數不及2 成，對債權人顯失公允。另相對
    人提出以其子女提供之扶養費12,000元作為收入來源，但子
    女扶養費並非固定收入，再者，更生方案每期需清償12,359
    元，顯見更生方案無履行之可能。又相對人96、97年度之收
    入各為1,540,050 元及1,455,460 元，支出為316,320 元，
    然相對人所提更生方案之清償總額僅有1,186,464 元，悖於
    更生方案清償總額須高於財產總額之規定。是原裁定認可之
    更生方案實欠公允，為此爰依法提出異議等語。
  (二)萬榮行銷股份有限公司（下稱萬榮公司）略以：相對人依更
    生方案所提之清償成數，僅佔整體債務比例之19.99%，清償
    成數顯屬過輕。另本於夫妻剩餘財產分配請求權之立法精神
    ，相對人應得向其配偶請求分配其配偶所有之不動產，此至
    少可取得2,917,500 元之分配實益，是相對人僅提出1,186,
    464 元之更生方案，顯已違反規定，故原裁定認可之更生方
    案實欠公允，為此爰依法提出異議等語。
二、按為使負債務之消費者得依本條例所定程序清理其債務，以
    調整其與債權人及其他利害關係人之權利義務關係，保障債
    權人之公平受償，謀求消費者經濟生活之更生，進而健全社
    會經濟之發展，特制定本條例；債務人有薪資、執行業務所
    得或其他固定收入之情形下，法院認更生方案之條件公允者
    ，得不經債權人會議可決，逕依債務人之聲請或依職權以裁
    定認可更生方案，消費者債務清理條例第1 條、第64條第1
    項分別定有明文。故消費者債務清理條例之制定既係為使負
    債務之消費者得依本條例所定程序清理其債務，保障債權人
    之公平受償，以謀求消費者經濟生活之更生，則在債務人有
    薪資、執行業務所得或其他固定收入之情形下，依上開條例
    之規定，除有同條例第63條第1 項、第64條第2 項之情形外
    ，法院自得斟酌債務人之資力狀況、債務人所提更生方案之
    還款成數、債務人實際生活上有無特殊困難等情狀而為更生
    方案之條件是否為公允之審認，法院如認更生方案之條件公
    允者，即得不經債權人會議可決，逕依債務人之聲請或依職
    權以裁定認可更生方案。
三、經查：
  (一)本件相對人前向本院聲請更生，經本院裁定准予開始更生程
    序，嗣經本院司法事務官綜合斟酌相對人為民國28年出生，
    現年已逾72歲，目前僅於正修科技大學兼任教職，平均每月
    收入約為6,000 元，另相對人之子女願意每個月固定提供6,
    000 元給相對人還款，故相對人每月固定收入約有12,000元
    ，是相對人提出以每月為一期，每期清償額為12,359元，計
    分8 年共96期清償，總清償金額1,186,464 元，清償成數約
    19.99%，暨由其長女劉壹心擔任更生方案之履行保證人而作
    為更生方案。觀諸相對人雖已逾法定退休年齡卻勇於面對債
    務，努力謀求兼職收入，並將每月所得全數用以償還債務，
    個人必要生活費則全由同居之配偶與長女、次男分擔，足見
    其已縮衣節食並盡力清償之誠意，其復提出殷實之保證人劉
    壹心擔任其更生方案之履行保證人，並將更生方案清償期延
    長為8 年，而該更生方案又無同條例第64條第2 項及第63條
    所定之情形，故認該更生方案應屬公允、適當、可行，經核
    尚無違誤、不當。
  (二)異議人國泰世華銀行及萬榮公司雖均認為相對人領有高額退
    休金4,989,060 元，總還款金額竟僅1,186,464 元，清償成
    數不及2 成，對債權人顯失公允云云，惟查相對人雖於91年
    2 月1 日自正修科技大學辦理退休，而領有退休金3,348,36
    0 元以及勞退退休金1,640,700 元，然相對人在退休時即已
    將退休金分別歸還民間債權人，有相對人提供之退休金請領
    證明、存摺影本、轉帳證明、民間債權人開具之清償證明、
    以相對人為會首之互助會簡則等附卷可稽（見本院99年度司
    執消債更字第173 號卷），是異議人國泰世華銀行及萬榮公
    司認相對人現仍擁有高額資力，顯屬誤會。再者，相對人以
    逾72歲之高齡仍戮力兼職以清償債務，除將每月所得6,000
    元全數用以清償債務外，並尋求其較有資力之長女劉壹心每
    月支付扶養費，供作負擔更生方案中扣除相對人薪資所不足
    之部分，暨請劉壹心擔任其更生方案之履行保證人，應認相
    對人確已盡其所能，充分表現還款之誠意，況更生方案是否
    允當，應係斟酌現時相對人之固定收入及必要支出，而定其
    公允之還款方案即可，非以還款成數為絕對標準，審酌相對
    人已將其所有收入全數用以清償債務，足認該還款方案所提
    之金額已盡其最大清償能力，即不能僅因其還款成數未達若
    干比例而認該更生方案不公，是異議人國泰世華銀行、萬榮
    公司此部份之理由，尚不足採憑。
  (三)又異議人國泰世華銀行另以子女之扶養費非屬固定收入，且
    相對人每月之兼課收入加上子女之扶養費僅12,000元，不足
    更生方案之每期應清償額12,359元，認該更生方案無履行可
    能云云，惟相對人為保障債權人之權益，已覓得其有資力之
    長女劉壹心擔任更生方案履行保證人，此有劉壹心出具之證
    明書附卷可稽（見本院99年度司執消債更字第173 號卷），
    足見相對人所提更生方案並非毫無履行可能，是異議人空言
    質疑該更生方案無履行可能，自屬無據。另異議人國泰世華
    銀行以相對人96、97年度收入各為1,540,050 元及1,455,46
    0 元，支出為316,320 元，然相對人所提更生方案之清償總
    額僅有1,186,464 元，認相對人悖於更生方案清償總額須高
    於財產總額之規定云云，惟異議人國泰世華銀行所指相對人
    於96、97年度之收入，均係相對人獲聘於財團法人台南市私
    立興國管理學院（下稱興國學院）擔任專任副教授時之薪資
    ，然興國學院自98年7 月31日後即未再續聘聲請人擔任該職
    ，故聲請人僅餘於正修科技大學兼課之薪資，即平均每月約
    6,000 元，此有相對人提出之興國學院聘書、興國學院薪資
    轉帳存簿影本及興國學院所得清冊附卷為憑（見本院99年度
    消債更字第196 號卷），是異議人國泰世華銀行援引相對人
    96年度、97年度之收入，質疑更生方案清償總額未高於相對
    人財產總額之依據，亦屬無據。
  (四)異議人萬榮公司認相對人本於夫妻剩餘財產分配請求權之立
    法精神，應得向其配偶請求分配其配偶所有之不動產，然夫
    妻剩餘財產分配請求權係在離婚、繼承或清算時發生，本件
    係進行更生程序，相對人自尚無從對其配偶主張夫妻剩餘財
    產分配請求權，異議人萬榮公司以此事由認原裁定非屬公允
    、適當云云，委無足採。
四、綜上所述，本院司法事務官斟酌相對人所提更生方案，以每
    月為一期，每期清償額為12,359元，計分8 年共96期清償，
    總清償金額1,186,464 元，清償成數約19.99%，而認其條件
    核屬公允、適當、可行，此外又查無同條例第63條或第64條
    第2 項所定不應認可之消極事由存在，乃逕依同條例第64條
    第1 項裁定予以認可相對人所提更生方案，經核並無不合，
    而異議人國泰世華銀行、萬榮公司所持前開理由均無可採，
    從而其等聲明異議，非有理由，應予駁回。
五、依消費者債務清理條例第15條、民事訴訟法第240 條之4 第
    3 項後段、第78條，裁定如主文。
中    華    民    國   100    年    5     月    24    日
              民事第四庭    法      官  謝宗翰
正本係照原本作成。
如不服本裁定應於送達後10日內向本院提出抗告狀，並繳納裁判
費新台幣1,000元。
中    華    民    國   100    年    5     月    24    日
                            書  記  官  王居玲